臺灣士林地方法院交通事件裁定　　　　100年度交聲字第114號
原處分機關　臺北市交通事件裁決所
異　議　人
即受處分人　鮑黎登
上列異議人即受處分人因違反道路交通管理處罰條例案件，對於
臺北市交通事件裁決所中華民國100 年2 月11日所為之裁決（原
處分案號：北市裁罰字第裁00-000000000號）聲明異議，本院裁
定如下：
    主  文
異議駁回。
    理  由
一、按汽車不依限期參加定期檢驗或臨時檢驗者，處汽車所有人
    新臺幣（下同）900 元以上1,800 元以下罰鍰。逾期1 個月
    以上者並吊扣其牌照，至檢驗合格後發還，逾期6 個月以上
    者，註銷其牌照，道路交通管理處罰條例第17條第1 項定有
    明文。
二、原處分意旨略以：異議人即受處分人鮑黎登所有之車號2518
    -DX 號自用一般小客車（下稱上開車輛）應於民國99年9 月
    30日前、後1 個月參加定期檢驗，已載明於行車執照上，隨
    照通知，因未依限期到檢，經臺北市交通事件裁決所於100
    年2 月11日舉發「不依限期參加定期檢驗」之違規，依道路
    交通管理處罰條例第17條第1 項規定，處罰鍰900 元整等語
    。
三、異議意旨略以：異議人疏於注意驗車，係因伊並未接獲郵局
    送達之驗車通知，且伊係因參選北市南港區聯成里里長選舉
    ，自8 月開始籌備參選事宜，故未接獲郵局送達之驗車通知
    ，爰此，聲明異議云云。
四、經查：
(一)異議人雖以上開情詞置辯，惟按道路交通安全規則第36條規
    定：汽車檢驗應按指定日期將車輛駛往公路監理機關檢驗場
    所或指定地點接受檢驗。第44條第1 項亦規定：領有牌照之
    汽車，其出廠年份，自用小客車未滿五年者免予定期檢驗，
    五年以上未滿十年者，每年至少檢驗一次，十年以上者，每
    年至少檢驗二次。... 汽車所有人應於指定日期前後一個月
    內持行車執照、新領牌照登記書向公路監理機關申請檢驗。
    且監理機關已於行車執照內標明「指定檢驗日期」欄，指定
    車主依行車執照內之檢驗日期檢驗汽車，如不依限期參加定
    期檢驗，自與前述規定有違。查本件異議人所有之車號2518
    -DX 號自用一般小客車，本應於99年9 月30日前、後1 個月
    內參加定期檢驗，並已經監理機關載明於行車執照上，隨照
    通知，惟異議人未依規定按時參加定期檢驗等事實，有異議
    人所有牌照號碼2518-DX 號自用一般小客車之行車執照影本
    、臺北市政府交通局北市交監字第209932578 號舉發違反道
    路交通管理事件通知單影本各1 份在卷可稽（見本院卷第6
    、10頁），且為異議人所不爭執，觀其所陳異議事由，復無
    交通部公路總局92年8 月27日路監牌字第0920035018號函示
    所列之「(1) 行車執照指定檢驗日期有誤、(2) 檢驗期間牌
    照吊扣中，並於吊扣期滿1 個月內補驗車者、(3) 檢警司法
    單位因案查扣期間適逢定檢車輛，憑發還證明1 個月補驗車
    者、(4)車輛失竊復尋獲，其失竊期間適逢定檢期間，憑尋
    獲證明1 個月內補驗車者、(5) 不可抗拒之因素，如天災（
    921 震災、納莉颱風）、SARS期間被隔離者等，並持有相關
    證明」等不可歸責於己之原因，原處分機關據以裁決，自無
    違誤。
(二)異議人雖辯以伊並未接獲任何監理單位寄送之定期檢驗通知
    單云云，惟查監理機關於車輛定期檢驗日前，以平信或明信
    片方式投遞車輛定期檢驗通知單，通知該車輛所有人應遵期
    檢驗，該通知單之性質係公法上之觀念通知，亦即該通知單
    僅係行政機關將一定之事實通知特定對象，然並不發生法律
    規制效果之行為，即此等通知單寄發僅具善意提醒汽車所有
    人應按時檢驗車輛之作用，惟並非謂屬公路監理機關之法定
    義務，亦非謂車輛定期檢驗須由公路監理機關先行通知汽車
    所有人，汽車所有人始有檢驗之義務，是無論公路監理機關
    是否寄發車輛定期檢驗通知單或汽車所有人有無收受該定期
    檢驗通知單，均無礙汽車所有人應遵期將車輛送往指定地點
    接受檢驗之義務；況汽車所有人亦得隨時自行查閱其行車執
    照以遵期接受定期檢驗，縱使行車執照上未載明定期檢驗日
    期，汽車所有人亦得隨時向公路監理機關查詢；佐以異議人
    係已考領自用小客車駕駛執照之駕駛人，對道路交通安全規
    則相關規定，自不得諉為不知，其因自己輕忽或忘卻前開日
    期，自難諉責他人。是交通部公路總局臺北區監理所基隆監
    理站於檢驗日期前寄發明信片宣導，核其性質僅為便民服務
    ，並非法定通知應盡之程式，上開應定檢之日期既已載明於
    行照上，隨照通知，無論異議人有無接獲監理站所寄明信片
    ，均需依行車執照上載明之日期向公路監理機關申請檢驗甚
    明；執此各情以觀，異議人本應知悉且隨時注意定期檢驗上
    開車輛，詎其仍有不依限期參加定期檢驗之行為，異議人所
    辯，揆諸上開說明，均屬卸責之詞，委無足採。
五、綜上所述，異議人確有上開車輛不依限期參加定期檢驗之違
    規行為，從而，原處分機關依前揭道路交通管理處罰條例第
    17條第1 項及違反道路交通管理事件統一裁罰基準及處理細
    則及基準表之規定，逕行裁罰異議人900 元，核無違誤，是
    本件異議為無理由，應予駁回。
據上論斷，應依道路交通案件處理辦法第18條，裁定如主文。
中    華    民    國   100    年    3     月    31    日
                        交通法庭法  官  陳俞婷
以上正本證明與原本無異。
如不服本裁定應於送達後5 日內向本院提出抗告狀。
                                書記官  李玟郁
中    華    民    國   100    年    3     月    31    日